臺灣彰化地方法院刑事判決
110年度訴字第230號
公  訴  人  臺灣彰化地方檢察署檢察官
被      告  陳柏豪



選任辯護人  鄭謙瀚律師(法律扶助律師)
上列被告因違反槍砲彈藥刀械管制條例案件，經檢察官提起公訴
（109年度偵字第12287號），本院判決如下：
    主    文
陳柏豪犯非法持有非制式手槍罪，處有期徒刑貳年陸月，併科罰
金新臺幣伍萬元，罰金如易服勞役，以新臺幣壹仟元折算壹日。
扣案手槍壹枝(槍枝管制編號○○○○○○○○○○號，含彈匣壹個）沒收
。
    犯罪事實
一、可發射子彈具有殺傷力之非制式手槍、具有殺傷力之子彈，
    均係槍砲彈藥刀械管制條例所列管之物品，非經中央主管機
    關許可，不得持有。陳柏豪明知不得持有上揭物品，仍基於
    持有可發射子彈具有殺傷力之改造手槍、具有殺傷力之非制
    式子彈之犯意，於民國104、105年間某日，自蝦皮購物網站
    ，購入非制式手槍1枝（槍枝管制編號0000000000號，含彈
    匣1個）、具有殺傷力之非制式子彈1顆、不具殺傷力之非制
    式子彈1顆，而自斯時起，未經許可持有上開具有殺傷力之
    非制式手槍1枝及非制式子彈1顆。嗣陳柏豪於109年10月27
    日，將上開槍彈放置於背包中而攜帶外出，隨後於同日晚間
    7時30分許，在彰化縣○○鄉○○路00號對面空地，員警見陳柏
    豪形跡可疑而上前盤查，陳柏豪在員警尚未發覺其上開持有
    槍彈犯行前，即向員警坦白承認上情並交付上開槍彈供員警
    扣案，自首而接受裁判。
二、案經新竹市警察局第二分局報告臺灣彰化地方檢察署檢察官
    偵查起訴。　　
    理    由
一、以下引用之供述證據及非供述證據，檢察官、被告陳柏豪及
    其辯護人於本院審理時，均未爭執證據能力，又本院審酌各
    該證據均非屬違法取得之證據，復經本院於審判期日就該等
    證據進行調查、辯論，是以依法均得作為證據使用。
二、得心證之理由：
  ㈠上揭犯罪事實，訊據被告於警詢、偵查及本院審理中均坦承
    不諱（見偵卷第25至29、89至91頁、本院卷第172至175頁）
    ，並有搜索扣押筆錄、扣押物品目錄表各1件、查獲照片6張
    、新竹市警察局槍枝初步檢視報告表及所附槍枝照片5張（
    見偵卷第31至51頁），足認被告前開自白確與事實相符，可
    堪採信。
　㈡上開槍彈經送往內政部警政署刑事警察局鑑驗，結果認為：
    送鑑手槍1枝（槍枝管制編號0000000000），認係非制式手
    槍，由仿手槍外型製造之槍枝，組裝已貫通之金屬槍管而成
    ，擊發功能正常，可供擊發適用子彈使用，認具殺傷力；送
    鑑子彈2顆，認均係非制式子彈，其中1顆由口徑9mm制式彈
    殼組合直徑約8.6mm金屬彈頭而成，經試射，可擊發，認具
    殺傷力；另1顆由金屬彈殼組合直徑約9.0mm金屬彈頭而成，
    經試射，無法擊發，認不具殺傷力等情，有該局109年12月3
    0日刑鑑字第1098017344號鑑定書存卷可參（見偵卷第111至
    116頁）。從而，扣案之非制式手槍1枝及非制式子彈1顆均
    具有殺傷力，另1顆非制式子彈不具殺傷力一節，可以認定
    。
　㈢綜上所述，本案事證明確，被告犯行可以認定，應予論罪科
    刑。
三、論罪科刑　　
　㈠按持有手槍罪為繼續犯，於其終止持有之前，犯罪行為仍在
    繼續實施之中，其間法律縱有變更，但其行為繼續實施至新
    法施行以後，即無行為後法律變更之可言（最高法院102年
    度台上字第1305號判決意旨參照）。經查，被告於109年10
    月28日警詢及偵查中、110年9月28日本院審理中，均自承於
    4、5年前開始持有扣案非制式手槍等語，則被告於109年10
    月28日之4、5年前即104、105年間某日起，至109年10月27
    日為警查獲時止，非法持有扣案非制式手槍，屬持有行為之
    繼續。而槍砲彈藥刀械管制條例第7條、第8條有關持有槍砲
    之處罰規定，雖已於109年6月10日修正公布，並於同年月12
    日生效施行，則縱然被告之持有行為早於109年6月12日，其
    行為既然延續至新法修正施行後，依前開說明，應適用修正
    後之規定，亦不生依刑法第2條比較新、舊法而為有利適用
    之問題。
　㈡核被告所為，係犯槍砲彈藥刀械管制條例第7條第4項之非法
    持有非制式手槍罪及同條例第12條第4項之非法持有子彈罪
    。又被告係同時購入扣案槍彈，則其以一持有行為，同時觸
    犯持有非制式手槍罪與持有子彈罪，為想像競合，依刑法第
    55條規定，應從一重之持有非制式手槍罪處斷。
  ㈢按犯槍砲彈藥刀械管制條例之罪自首，並報繳其持有之全部
    槍砲、彈藥、刀械者，減輕或免除其刑。同條例第18條第1
    項前段定有明文。經查，關於本案查獲經過，起訴書犯罪事
    實欄雖記載為員警於109年10月27日19時30分許，前往被告
    位在彰化縣○○鄉○○村0鄰○○街00號住處搜索，查獲上開槍彈
    等語。然而觀諸卷附搜索扣押筆錄可知，查獲地點應為彰化
    縣○○鄉○○路00號對面空地（見偵卷第31頁）。況且，經本院
    就查獲過程函詢承辦員警後，員警出具職務報告表示：本案
    係員警於109年10月27日晚間7時30分許，在彰化縣○○鄉○○路
    00號對面空地，見被告形跡可疑而上前盤查，被告主動交付
    其身上所有之槍彈一節，有新竹市警察局第二分局110年5月
    19日竹市警二分偵字第1100012694號函及所附職務報告1件
    附卷可參（見本院卷第107至109頁），此情與被告於本院審
    理中之供述相符（見本院卷第174至175頁）。足見本案查獲
    經過應為：被告於109年10月27日晚間7時30分許，在彰化縣
    ○○鄉○○路00號對面空地，經員警因其形跡可疑而上前盤查，
    被告即主動交付扣案槍彈。準此，在被告主動供出持有槍彈
    之前，未見員警有何確切根據得為合理之可疑被告有本案犯
    行。則被告於具有偵查犯罪職權之機關或公務員發覺其本案
    犯行前，坦承犯行，並主動交付槍彈使警方查扣，符合槍砲
    彈藥刀械管制條例第18條第1項前段之規定，爰依法減輕其
    刑。
  ㈣至於辯護人雖為被告辯護：請求依刑法第59條規定減輕其刑
    等語。惟按刑法第59條所規定之酌量減輕其刑，係裁判上之
    減輕，必以犯罪之情狀顯可憫恕，認為科以最低度刑仍嫌過
    重者，始有其適用。如別有法定減輕之事由者，應優先適用
    法定減輕事由減輕其刑後，猶嫌過重時，方得為之（最高法
    院98年度台上字第6342號判決意旨參照）。查非法持有非制
    式手槍罪之法定刑為「5年以上有期徒刑，併科1000萬元以
    下罰金」。又依槍砲彈藥刀械管制條例第18條第1項前段、
    刑法第66條但書規定減輕其刑後，最低刑度已可減輕至1年8
    月有期徒刑，足認已無情輕法重之情形，亦無顯可憫恕之情
    狀，爰不依刑法第59條規定酌減其刑。
　㈤爰以行為人之責任為基礎，審酌被告漠視法令禁制，未經許
    可持有具殺傷力之非制式手槍、子彈，足見其守法觀念淡薄
    ；並考量其持有具殺傷力槍彈之數量；再斟酌被告固然對員
    警自首本案犯行，且於偵審階段始終為認罪之陳述，犯後態
    度堪稱良好，但被告於查獲時卻隨身攜帶扣案槍彈，是被告
    所為已對我國社會治安及廣大民眾之人身安全造成潛在之隱
    憂；兼衡被告前有竊盜前科之素行，此有臺灣高等法院被告
    前案紀錄表存卷可參（見本院卷第13至16頁）；暨被告自述
    學歷為高中肄業之智識程度，入監前從事鐵工、未婚、需扶
    養父親之生活狀況（見本院卷第176頁）等一切情狀，乃量
    處如主文所示之刑，併諭知易服勞役之折算標準。
  ㈥扣案非制式手槍係被告本案持有之物，且具有殺傷力，已如
    前述，為違禁物，不問屬於犯人與否，應依刑法第38條第1
    項之規定宣告沒收。至於扣案具殺傷力之非制式子彈1顆，
    業經擊發完畢，已裂解為彈頭與彈殼，失去子彈之功能，不
    具殺傷力；與扣案不具殺傷力之非制式子彈1顆，均非屬違
    禁物，是爰均不予宣告沒收，併予述明。
據上論斷，應依刑事訴訟法第299條第1項前段，槍砲彈藥刀械管
制條例第7條第4項、第12條第4項、第18條第1項前段，刑法第11
條、第55條、第42條第3項前段、第38條第1項，判決如主文。
本案經檢察官何金陞提起公訴，檢察官陳靚蓉到庭執行職務。
中　　華　　民　　國　　110 　年　　10　　月　　26　　日
                  刑事第六庭    審判長法官  吳永梁
　　　　　　　　　
                                法      官  呂美玲
　　　　　　　　　　　　　　　　
                                法      官  張琇涵
以上正本證明與原本無異。
如不服本判決應於收受判決後20日內向本院提出上訴書狀，並應
敘述具體理由。其未敘述上訴理由者，應於上訴期間屆滿後20日
內向本院補提理由書( 均須按他造當事人之人數附繕本) 「切勿
逕送上級法院」。
中　　華　　民　　國　　110 　年　　10　　月　　26　　日
                                書  記  官  潘佳欣
附錄本案論罪科刑法條：
槍砲彈藥刀械管制條例第7條第4項
未經許可，持有、寄藏或意圖販賣而陳列第一項所列槍砲、彈藥
者，處五年以上有期徒刑，併科新臺幣一千萬元以下罰金。

槍砲彈藥刀械管制條例第12條第4項
未經許可，持有、寄藏或意圖販賣而陳列子彈者，處5年以下有期徒刑，併科新台幣300萬元以下罰金。